【裁判字號】    90,自,330
【裁判日期】    901130
【裁判案由】    誹謗
【裁判全文】
臺灣高雄地方法院刑事判決                            九十年度自字第三三號
    自  訴  人  甲○○
    自訴代理人  乙○○
    被      告  丙○○○
    選任辯護人  陳慧博
右列被告因誹謗案件，經自訴人提起自訴，本院判決如左：
    主  文
丙○○○無罪。
    理  由
一、自訴意旨略以：自訴人甲○○與夫乙○○，於民國九十年六月十六日，一同前往
    高雄縣大寮鄉○○村○○街五一號前任大寮村村長丁○○住處，與被告丙○○○
    商談解決自訴人之姐吳月見先前向被告之夫借款設定抵押權事宜時，因自訴人向
    被告表示其姐之借款迄今仍未能清償，被告之夫亦應負擔部分責任等語，被告聞
    言即與自訴人大聲爭吵，致附近不少居民前來圍觀，被告竟當眾出言指摘自訴人
    拐騙弟弟財產之不實情事，其言已足以毀損自訴人名譽。因認被告涉犯刑法第三
    百十條第一項之誹謗罪嫌。
二、按犯罪事實應依證據認定之，無證據不得推定其犯罪事實；不能證明被告犯罪者
    ，應諭知無罪判決，刑事訴訟法第第一百五十四條、第三百零一條第一項分別定
    有明文。次按刑事訴訟法上所謂認定犯罪事實之證據，係指足以認定被告確有犯
    罪行為之積極證據而言，如未能發現相當證據或證據不足以證明，自不能以推測
    或擬制之方法，以為裁判基礎，亦有最高法院二十九年上字第三一０五號及四十
    年台上第八十六號分別著有判例可資參照；而自訴人之自訴，係以使被告受刑事
    訴訟為目的，是其陳述是否與事實相符，仍應調查其它證據以資審認，倘無證據
    可資證明自訴人之陳述確為真實，自不得僅憑自訴人之單方指訴，即遽為不利被
    告之事實認定。
三、經訊之被告丙○○○固坦承有於右揭時地與自訴人商談其夫與自訴人之姐借款債
    務問題時發生爭吵之事實，惟堅決否認有何誹謗言語，辯稱：伊當時並未有說及
    自訴人拐騙其弟弟財產一話，伊根本不認識自訴人之弟，亦不知其弟是何人等語
    。經查，自訴人指訴之上開情節，固據自訴代理人乙○○（即自訴人之夫）陳稱
    當時在場之高雄縣大寮鄉大寮村前任村長丁○○可資證明，惟經本院傳喚丁○○
    到庭訊問結果，已據證人丁○○一再表示伊當時並未聽見被告有講述自訴人拐騙
    其弟財產一語在卷（見本院九十年八月十六日訊問筆錄），而自訴代理人另稱伊
    事後央請丁○○出庭作證時，陳某於電話中已向其肯認被告確有出此一言等語，
    並提出其與丁○○通話內容之錄音帶一卷及其譯文為証，亦經證人丁○○否認在
    卷（見本院九十年九月十日訊問筆錄），且審閱自訴人所提出之通話譯文內容可
    知，丁○○與自訴代理人通電話交談時，亦無明確肯認被告有言及自訴人拐騙其
    弟財產之情事，故證人丁○○之證詞及其與自訴代理人事後通話錄音內容，顯然
    均無從為不利被告事實之證明。再者，自訴人固指稱當時有甚多民眾圍觀聽聞，
    然經本院訊問自訴人是否有其它在場民眾可供調查，亦據自訴人陳稱無法提供其
    它相關人證證明，可見自訴人對其自訴之情節，亦無法提出任何證據資以佐証，
    自不得僅憑自訴人之單方陳述，即遽為不利被告之事實認定。此外，本院復查無
    其他積極證據足資證明被告有何自訴人陳指之誹謗犯行，揆諸前段說明，本案自
    屬不能證明被告犯罪，應為被告無罪諭知。
據上論斷，應依刑事訴訟法第三百四十三條、第三百零一條第一項，判決如主文。
中      華      民      國    九十      年     十一     月 三十     日
                                      臺灣高雄地方法院刑事庭
                                          法  官  陳淑卿
右為正本，係照原本作成，證明與原本無異。
如不服本判決，應於送達後十日內，向本院提出上訴狀。
                                          書記官  陳朝宗
中      華      民      國    九十      年     十一     月     三十     日


司法院資訊處製作；財團法人民間司法改革基金會備份。
